臺灣高雄地方法院民事判決　　　　　　　92年度訴字第2887號
原　　　告　丁○○
訴訟代理人　施秉慧律師
　　　　　　焦文城律師
上　一　人
複　代理人　施一帆律師
被　　　告　甲○○
訴訟代理人　蔡吉記律師
　　　　　　戴國石律師
上當事人間請求損害賠償事件，本院於民國93年10月18日言詞辯
論終結，判決如下：
    主  文
被告應給付原告新台幣貳拾貳萬貳仟壹佰陸拾壹元，及自民國九
十二年九月三十日起至清償日止，按年息百分之五計算之利息。
原告其餘之訴駁回。
訴訟費用由被告負擔十三分之一，餘由原告負擔。
本判決第一項得假執行。但被告如以新台幣貳拾貳萬貳仟壹佰陸
拾壹元為原告預供擔保，得免為假執行。
原告其餘假執行之聲請駁回。
    事  實  及  理  由
一、原告主張：被告於民國91年8 月22日晚間7 時40分許，駕駛
    車牌號碼YT—8122號自用小客車（下稱系爭車輛），沿高雄
    市小港區○○○路由南往北方向行駛，途經該路與漢威街18
    0 巷無號誌交岔路口（下稱肇事地點），本應注意車輛行至
    無號誌交岔路口，轉彎車應暫停讓直行車先行，及左轉彎時
    ，應行至交岔路口中心處左轉，不得占用來車道搶先左轉，
    而依當時天候晴、夜間有照明、視距良好、路面乾燥無缺陷
    、無障礙物，且依其智識能力並無不能注意之情事，竟疏未
    注意貿然搶先左轉，適原告騎乘車牌號碼GQM —1835號重型
    機車（下稱系爭機車），沿高雄市小港區○○○路由北往南
    方向駛至，見狀煞閃不及，致系爭機車前方撞擊系爭車輛右
    後方，人車倒地，受有右側第3 蹠骨開放性骨折、右足背皮
    膚缺損之傷害。被告所涉過失傷害行為，業經鈞院以92年度
    交簡上字第163 號判決拘役40日，得易科罰金確定在案。被
    告對於原告因此所受損害，自應負民事侵權行為損害賠償責
    任。本件原告因被告侵權行為所受損害，包括醫療費用部分
    ：新台幣（下同）133241元（醫院就醫部分121968元；其他
    部分8640元）；看護費用部分：原告受傷住院38日，均由家
    屬全日看護，所生看護費用按每日2000元計算，合計76000
    元；交通費用部分：原告出院後回診均以計程車代步，計往
    返彰化高雄8 次，每次車資3000元，合計24000 元；薪資損
    失部分：原告於車禍發生時，在高雄市私立奇毅托兒所（下
    稱奇毅托兒所）擔任保育員工作，每月薪資20000 元，自91
    年9 月起至92年8 月止，無法工作，受有240000元之薪資損
    失；勞動能力減損部分：受有0000000 元之損失；非財產上
    損害部分：受有0000000 元之損失，總計原告得請求賠償之
    金額為0000000 元等情。爰依民法第184 條第1 項前段、第
    193 條第1 項、第195 條第1 項前段侵權行為損害賠償法律
    關係，聲明：（一）被告應給付原告0000000 元，及自起訴
    狀繕本送達被告翌日即92年9 月30日起至清償日止，按年息
    百分之5 計算之利息，（二）願供擔保請准宣告假執行。
二、被告則以：伊在肇事地點欲往左轉時，已確認對向並無來車
    ，始將系爭車輛駛至中心處開始左轉，原告係於系爭車輛將
    完全轉入漢威街180 巷時才撞上，故伊並無占用來車道搶先
    左轉，或未禮讓直行車先行之過失。縱被告應負擔過失責任
    ，原告亦與有行經肇事地點未減速慢行之過失，應減少被告
    損害賠償金額。再原告請求之損害賠償額，關於醫療費用部
    分：原告不得請求健保給付部分醫療費用；看護費用部分：
    不爭執原告住院38日，惟原告係家屬看護，未實際支出看護
    費用，故無損害，縱認原告可請求看護費用，亦無全日看護
    之必要；交通費用部分：原告未提出搭乘計程車車資單據，
    請求無理由；薪資損失部分：不爭執原告主張每月薪資2000
    0 元、住院38日與出院後3 個月期間無法工作之薪資損失，
    惟逾此部分請求無理由；勞動能力減損部分：原告勞動能力
    並未減損，請求無理由；非財產上損害部分：請鈞院審酌。
    又伊所有系爭車輛於毀損後共計支出22437 元修車費，主張
    與原告損害賠償債權抵銷。爰聲明：（一）原告之訴駁回，
    （二）如受不利判決，願供擔保，請准免為假執行。
三、原告主張被告駕駛系爭車輛於民國91年8 月22日晚間7 時40
    分許，途經肇事地點與伊騎乘系爭機車發生碰撞，致伊受有
    右側第3 蹠骨開放性骨折、右足背皮膚缺損之傷害等情，為
    被告所不爭執，並有診斷證明書在卷可憑。又被告所涉過失
    傷害行為，經本院以92年度交簡上字第163 號判決拘役40日
    ，得易科罰金確定在案（該判決認定被告有過失，原告無過
    失），經提起非常上訴，最高法院以93年度台非字第148 號
    號判決認為本院前開判決逕認原告無過失，實質上係違反不
    利益變更禁止原則，而予以撤銷改判拘役40日，得易科罰金
    等事實，為二造所不爭執，並有前開判決書各1 份在卷可考
    ，復經本院依職權調取本院92年度交簡上字第163 號刑事卷
    全卷核閱無誤，有影印卷在卷可憑，堪認上情均為實在。惟
    被告否認原告主張之損害賠償請求權，並以上揭情詞置辯，
    茲本件應予審究者，乃被告對本件事故之發生，應否負擔損
    害賠償責任？原告對本件事故之發生是否與有過失？損害賠
    償範圍為何？被告主張抵銷之數額有無理由？爰分述如下。
四、被告對本件事故之發生，應否負擔損害賠償責任：
（一）被告抗辯：伊在肇事地點欲往左轉時，已確認對向並無來
      車，始將系爭車輛駛至中心處開始左轉，原告係於系爭車
      輛將完全轉入漢威街180 巷時才撞上，故伊並無占用來車
      道搶先左轉，或未禮讓直行車先行之過失云云，然此為原
      告所否認。是本件被告應否負擔損害賠償責任之爭執點，
      厥為被告就本件事故之發生，有無占用來車道搶先左轉，
      未禮讓直行車先行之過失責任？
（二）經查：
  １、本件參酌前開刑事案件卷宗影本所附道路交通事故調查報
      告表之現場圖（參92年度他字第1915號偵查卷）所示，系
      爭事故發生後，系爭車輛停止於肇事地點西側之漢威街18
      0 巷口，頭尾呈西北、東南方向，左前輪、左後輪分別距
      漢威街180 巷南側巷邊延伸線2 點6 公尺、1 點7 公尺（
      系爭車輛距離該巷南側巷邊延伸線較該巷北側巷邊延伸線
      為近），左後車角距翠亨南路西側路邊延伸線1 點3 公尺
      ，暨系爭機車因已移動現場而未繪製停止位置及現場並無
      括地痕、煞車痕（另參現場照片、證人鄭志民於93年2 月
      5 日在本院刑事案件審理時之證言）等情相互以觀，可徵
      本件事故發生時2 車應係直接撞擊。
  ２、又被告欲左轉至漢威街180 巷口時，倘依正常狀況行駛，
      則系爭車輛應於肇事地點中心處暫停，以待對向直行車輛
      通過後，再左轉進入漢威街180 巷。從而，系爭車輛駛入
      漢威街180 巷巷口時，依常理而言，自應距離北側巷邊延
      伸線較近，且應位於該巷中心線偏右位置。詎本件事故發
      生後，系爭車輛反停止於距漢威街180 巷南側巷邊延伸線
      較近，並位於該巷中心線偏左位置，且頭尾呈西北、東南
      之行進方向，足徵被告行進時未按正常路線行駛即占用來
      車道搶先左轉。綜上，被告駕駛系爭車輛占用來車道搶先
      左轉，未禮讓直行之原告騎乘系爭機車，致直接發生碰撞
      之事實，堪可認定。是被告以前詞置辯云云，難予採信。
  ３、按車輛行至無號誌交岔路口，轉彎車應暫停讓直行車先行
      ，左轉彎時，應行至交岔路口中心處左轉，並不得占用來
      車道搶先左轉，道路交通規則102 條第1 項第2 款、第4
      款分別定有明文。被告既自陳考領有普通貨車駕駛執照，
      對於上開規定自應知悉，且為其應注意之義務。而按當時
      天候晴，夜間有照明，視距良好，路面乾燥無缺陷，無障
      礙物，有前開道路交通事故調查報告表可佐；暨依被告智
      識、能力亦無不能注意之情事相互以觀，顯見被告疏未注
      意貿然搶先左轉，並未禮讓原告騎乘系爭機車先行，導致
      發生車禍事故，則被告駕駛行為顯有過失，至為灼然。再
      本件事故經送請高雄市政府交通局車輛行車事故鑑定委員
      會鑑定後，亦認定被告駕駛行為有過失，此有該會92年5
      月8 日高市車鑑0920002345號函附之鑑定意見書在卷可按
      。末者原告確因本件車禍受有右側第3 蹠骨開放性骨折、
      右足背皮膚缺損之傷害，已如前述，是被告過失行為與原
      告所受傷害間，具有相當因果關係，洵堪認定。此外，參
      酌被告所涉過失傷害行為，經本院以92年度交簡上字第16
      3 號判決拘役40日，得易科罰金確定在案，嗣因本院前開
      判決逕認原告無過失實質上係違反不利益變更禁止原則，
      經提起非常上訴後，據最高法院以93年度台非字第148 號
      判決認定違法，予以撤銷改判拘役40日，得易科罰金在案
      （仍認定被告有過失），已如前述，益徵被告過失行為與
      原告所受傷害間，確具有因果關係。是被告辯稱：伊無過
      失，不負賠償責任云云，洵屬無據。
（三）末按因故意或過失，不法侵害他人之權利者，負損害賠償
      責任；不法傷害他人之身體或健康者，對於被害人因此喪
      失或減少勞動能力，或增加生活上需要時，應負損害賠償
      責任；不法侵害他人之身體、健康、名譽、自由、信用、
      隱私、貞操，或不法侵害其他人格法益而情節重大者，被
      害人雖非財產上之損害，亦得請求賠償相當之金額。民法
      第184 四條第1 項前段、第193 條第1 項及第195 條第1
      項，分別著有明文。本件原告所受傷害，既出於被告過失
      行為所致，揆諸前揭規定，被告對於原告身心所受損害及
      支出，自應負擔損害賠償責任。
五、原告對本件事故之發生是否與有過失：
（一）按損害之發生或擴大，被害人與有過失者，法院得減輕賠
      償金額，或免除之，民法第217 條第1 項著有明文。被告
      主張：原告行經肇事地點未減速慢行，與有過失，自應適
      用過失相抵原則等語，惟原告否認有過失云云。
（二）經查：
  １、肇事地點為無號誌交岔路口，而本件事故之發生，係原告
      於肇事地點煞閃不及，致系爭機車前方撞擊系爭車輛右後
      方乙節，為二造所不爭執，並有前開道路交通事故調查報
      告表、現場相片等在卷可佐，堪認原告騎乘系爭機車行經
      前開無號誌交岔路口，並未減速慢行作隨時停車之準備。
  ２、按行經無號誌之交岔路口，應減速慢行，作隨時停車之準
      備，汽車行駛時，駕駛人應注意車前狀況，並隨時採取必
      要之安全措施，道路交通規則第93條第1 項第3 款、第94
      條第3 項分別定有明文。原告自陳考領有重型機車駕駛執
      照，對於上開規定自應知悉，且為其應注意之義務。而按
      當時天候、照明、視距及路面均良好無缺陷，無障礙物，
      業如前述，乃原告疏未注意減速慢行作隨時停車之準備，
      亦疏忽車前狀況隨時採取必要之安全措施，致發生系爭車
      禍，顯見原告駕駛行為亦與有過失甚明。
（三）至上開鑑定意見書固認定原告有前開行經無號誌交岔路口
      未減速慢行之過失，惟漏未審酌原告因未能減速慢行作隨
      時停車之準備，致未注意車前狀況，以採取必要之安全措
      施，肇致本件事故乙節，其中關於漏未審酌部分，尚有未
      洽，應予敘明。
（四）又本院審酌本件事故之發生，係由於被告占用來車道搶先
      左轉，未禮讓直行車先行；暨原告行經肇事地點未減速慢
      行作隨時停車之準備，及未注意車前狀況隨時採取必要安
      全措施等情，認二造過失行為應同為肇事原因，故二造過
      失責任比例以各負擔百分之50為妥適。
六、本件被告應負擔損害賠償責任，已如前述，茲以被告負擔百
    分之50過失比例為原則，按原告請求賠償之項目及數額有無
    理由，分述如下：
（一）醫療費用部分：
  １、醫院就醫部分：(1)本件原告因被告過失行為，致受有右側
      第3 蹠骨開放性骨折、右足背皮膚缺損之傷害，乃自91年
      8 月22日起至同年9 月28日止在高雄市立小港醫院（下稱
      小港醫院）住院治療，合計住院38日，其後迄至92年6 月
      19 日 陸續至該院回診，合計實際支出醫療費用26537 元
      等情，為被告所不爭執，並有原告提出小港醫院醫療費用
      收據11份在卷可參，堪予認定。(2)至原告固併請求被告賠
      償健保給付部分之醫療費用共98064 元。惟按全民健康保
      險法第82條規定，保險對象因汽車交通事故，經本保險提
      供醫療給付者，本保險之保險人得向強制汽車責任保險之
      保險人代位請求該項給付。而全民健康保險法乃保險法之
      特別法，依特別法優於普通法之原則，全民健康保險法第
      82條應優先於保險法第135 條、第103 條之規定而為適用
      。是以，全民健康保險之被保險人因汽車交通事故，經全
      民健康保險提供醫療給付者，全民健康保險之保險人自得
      向強制汽車責任保險之保險人代位請求該項給付。另強制
      汽車責任保險之保險人依該法規定給付之保險金，視為加
      害人或強制汽車責任保險之被保險人損害賠償金額之一部
      分，加害人或強制汽車責任保險之被保險人之損害賠償責
      任即因而解免（強制汽車責任保險法第30條參照）。據此
      推論，全民健康保險被保險人就全民健康保險已提供醫療
      給付之範圍內，對於加害人即不得主張損害賠償請求權。
      從而，原告請求健保給付部分醫療藥費用98064 元，自屬
      無據。
  ２、其他部分：(1)原告主張另支出消腫止痛藥膏5640元乙節，
      為被告所不爭執，並有原告提出之收據3 紙在卷可稽，堪
      予認定。而按原告所受損害既因被告過失行為造成，倘參
      酌前開藥膏用途係消腫止痛，核應與原告所受傷害治療具
      有關連性乙節相互以觀，自得向被告請求。(2)至原告併請
      求柺杖費用500 元、彈性皮套費用2500元支出部分，為被
      告所爭執，原告既未提供任何單據以供本院審酌，故原告
      此部分請求即屬無據。
  ３、綜上，被告應負擔醫療費用為32177 元，按以被告應負擔
      百分之50比例計算，應減輕被告之賠償金額，則原告得請
      求此部分費用應為16089 元。逾此部分請求，即無理由。
（二）看護費用部分：
  １、原告主張住院38日期間無法自理生活，由家屬全日看護，
      以每日2000元計算，被告應負擔看護費用76000 元等情。
      惟被告則以：原告係家屬看護，未實際支出看護費用，故
      無損害云云置辯。按親屬看護所付出之勞力，並非不能評
      價為金錢，只因基於親情身分關係，雖無看護費用之實際
      支出，亦不能加惠於侵權行為人，故應衡量僱用職業護士
      之情形，認被害人受有相當看護費之損害，得向加害人請
      求賠償（臺灣高等法院暨所屬法院85年度法律座談會民事
      類提案第1 號研討結論意旨參照）；又按民法第193 條第
      1 項規定「不法侵害他人之身體或健康者，對於被害人因
      此喪失或減少勞動能力或增加生活上之需要時，應負損害
      賠償責任」，所稱之增加生活上之需要，係指被害以前並
      無此需要，因為受侵害，始有支付此費用之需要而言。其
      因身體或健康受不法侵害，需人長期看護，就將來應支付
      之看護費，係屬增加生活上需要之費用，加害人應予賠償
      （最高法院88年度台上字第1771號裁判要旨參照）。據上
      ，被告辯稱親屬看護，並無損害云云，即無可採。
  ２、次查，原告主張：伊有全日看護之必要乙節，固舉證人及
      診斷證明書為證。惟原告所受傷勢於住院期間是否達於無
      法自理生活瑣事，有無聘用看護人員全日看護之必要等情
      ，經本院函詢小港醫院後，據該院函覆：「…（原告）行
      動確有不便，但依受傷部位僅限於右下肢，故應可用輪椅
      或柺杖行動而無需全日看護，當然若白日有看護協助如廁
      、沐浴、送餐則可方便許多」等情，有該院93年3 月4 日
      高醫港秘字第0930000353號函在卷可稽，堪認原告行動確
      實不便，惟並無全日看護之必要。是本院斟酌上情後，認
      原告固無全日看護之必要，惟依其傷勢來看，應有半日看
      護之必要。揆諸前開說明，原告自得請求比照僱用職業看
      護人員給付看護費。關於看護費用額部分，經本院函詢高
      雄市醫院看護工職業工會，據其答覆：「…看護照顧費用
      12小時（即半日）為1000元…」乙節，有該會93年3 月2
      日92高市工字第031 號函在卷可查，堪予認定。從而，原
      告得請求之看護費用，依38日，按每日1000元計算，應為
      38000 元。
  ３、綜上，以被告應負擔看護費用38000 元，按應負擔百分之
      50比例計算，應減輕被告之賠償金額，原告得請求之看護
      費用為19000 元。逾此部分請求，即無理由。
（三）交通費用部分：
  １、原告固主張：出院後回診均以計程車代步，計往返彰化高
      雄8 次，每次車資3000元，合計24000 元云云，惟為被告
      所否認，原告迄未能提出任何單據以實其說，已難採酌。
      雖原告之弟丙○○到庭證述：伊曾自彰化陪原告坐計程車
      至小港醫院回診5 、6 次等語，然證人與原告為姊弟關係
      ，所言難免偏頗，自難僅憑證人證述，資為有利於原告之
      認定，併予敘明。
（四）薪資損失部分：
  １、原告主張：伊於車禍發生時，在奇毅托兒所擔任保育員工
      作，每月薪資20000 萬元，於住院38日與出院後3 個月期
      間，無法工作等情，為被告所不爭執，並經奇毅托兒所負
      責人乙○○到庭證述：原告車禍後即離職；每月薪資約
      20000 元等語綦詳，堪可認定。從而，原告請求被告賠償
      薪資損失85334 元（即4 個月又8 日，按每月20000 元計
      算），尚非無據。至原告併主張逾上開期間迄至92年8 月
      均無法工作，亦受有薪資損失云云，經本院向小港醫院函
      詢結果，據該院函覆：「（原告）出院後，右腳骨折尚未
      痊癒，約須療養期三個月待骨折癒合，方可勝任原來工作
      」等語參酌以觀，堪認原告主張出院3 個月之後尚無法工
      作，受有該期間薪資損失云云，難予採信。
  ２、綜上，以被告應負擔薪資損失85334 元，按其應負擔百分
      之50比例計算，應減輕被告之賠償金額，原告得請求之薪
      資損失應為42667 元。逾此部分請求，即無理由。
（五）勞動能力減損部分：
  １、原告雖主張：伊受傷後勞動能力減損，被告應給付000000
      0 元云云，惟經本院函詢小港醫院後，據其函覆：「依其
      （原告）傷勢恢復狀況，應不致影響其從事一般工作之勞
      動能力」等情相互以觀，堪認原告勞動能力並未因本件車
      禍事故而減損，從而，原告此部分請求即無理由。
（六）非財產上損害部分：
      原告主張其因本件車禍受有傷害，致身心受創甚鉅，爰請
      求非財產上損害0000000 元等情。本院審酌原告因本件車
      禍受有右側第3 蹠骨開放性骨折、右足背皮膚缺損之傷害
      ，且被告迄未與原告達成和解，賠償原告所受身體上及精
      神上之損害，堪認原告精神上確受有痛苦。此外，參酌原
      告學歷為輔英技術學院二專部幼兒保育科畢業，受傷前在
      奇毅托兒所擔任保育員工作，每月平均收入約20000 元，
      名下沒有財產；而被告為台灣省立北門高級農工職業學校
      畢業，任職中國鋼鐵股份有限公司，91年度年所得合計00
      00000 元，名下有房屋、土地各1 筆（現值各544900元、
      0000000 元）、汽車1 部、投資16筆（金額合計0000000
      元），此經兩造分別陳明，並有財政部高雄市國稅局小港
      稽徵所財產歸屬資料清單各1 份附卷可查等情，認原告請
      求非財產上損害0000000 元尚嫌過高，應核減為300000元
      ，又按被告應負擔百分之50比例計算後，應減輕被告之賠
      償金額，原告得請求之非財產上損害為150000元，逾此數
      額之請求，為無理由，不應准許。
（七）綜上所述，原告所支出之醫藥費用、看護費用、薪資損失
     、非財產上損害之數額合計為227756元（計算式為：16089
     ＋19000 ＋42667 ＋150000＝227756）。
七、被告主張抵銷之數額有無理由？
  １、被告所有系爭車輛係86年出廠，至本件事故發生日即91年
      8 月22日止，其車齡已逾5 年，而被告因上開事故支出修
      理費用共22437 元等情，為原告所不否認，並有車損估價
      單1 份在卷可稽，堪信為真。(1)經查，上開修理費用其中
      材料費用損害9537元部分包括右後門總成（數量1 、總價
      4977元）、右戶定（數量1 、總價4560元），核與現場照
      片所示系爭車輛右後方毀損情形，大致相符。又該材料費
      用既係以新零件更換損壞之舊零件，自應將零件折舊部分
      予以扣除始屬合理，茲依行政院所頒固定資產耐用年數表
      及固定資產折舊率之規定，其他業用客車之耐用年數為5
      年，而被告所有系爭車輛使用年數已逾此五年期間，已如
      上述，則其所得主張零件之修復費用，應以殘價計算即15
      90元【其計算方式：殘價＝取得成本÷（耐用年數＋1 ）
      即9537÷（5 ＋1）＝1589.5 】。(2)次查，上開修復費用
      其中工資費用9500元包括右後門（鈑金塗裝4600元）、右
      後葉（鈑金塗裝2300元）、右戶定（2600元），經核亦與
      現場照片所示系爭車輛右後方毀損情形，大致相符。而按
      上開費用既屬回復原狀所必須支出之費用，自屬有據。(3)
      至被告另辯稱：右前門亦受有損害而支出鈑金塗裝費用34
      00元部分，固舉出上開估價單為證，惟該部分支出顯與本
      件事故之發生因果無關係，蓋系爭車輛右前方並未遭受撞
      擊，是被告此部分主張，即屬無據。(4)綜上，被告損失之
      金額為11090 元。又按以被告亦應負擔百分之50過失比例
      計算，應減輕原告之賠償金額，原告可請求抵銷之金額為
      5595元。
  ２、從而，原告得請求之金額為227756元，經被告主張以5595
      元抵銷後，原告得請求之金額應為222161元。
八、末按給付無確定期限者，債務人於債權人得請求給付時，經
    其催告而未為給付，自受催告時起，負遲延責任。其經債權
    人起訴而送達訴狀，或依督促程序送達支付命令，或為其他
    相類之行為者，與催告有同一之效力；遲延之債務，以支付
    金錢為標的者，債權人得請求依法定利率計算之遲延利息；
    應付利息之債務，其利率未經約定，亦無法律可據者，週年
    利率為百分之5 ，民法第229 條第2 項、第233 條第1 項前
    段及第203 條分別定有明文。經查，本件民事起訴狀係於92
    年9 月29日交由被告收受，有送達回證附卷可查，從而，原
    告依侵權行為之法律關係，請求被告給付222161元，及自起
    訴狀繕本送達被告翌日即92年9 月30日起至清償日止，按週
    年利率百分之5 計算之利息，為有理由，應予准許。逾此部
    分之請求為無理由，應予駁回。
九、本件係所命給付未逾500000元之判決，就原告勝訴部分，爰
    依職權宣告假執行及供擔保免為假執行之諭知；至原告敗訴
    部分，其假執行之聲請失所附麗，應予駁回。
十、本件事證已臻明確，兩造其餘攻擊防禦方法及舉證，核於判
    決結果不生影響，爰不一一論斷，附此敘明。
據上論結，本件原告之訴一部為有理由，一部為無理由，依民事
訴訟法第79條、第389 條第1 項第5 款、第392 條第2 項，判決
如主文。
中    華    民    國    93    年    11    月    5    日
                     臺灣高雄地方法院民事第二庭
                             審判長法      官　李昭彥
                             法　　　      官　劉定安
                             法　　　      官　黃呈熹
正本係照原本作成。
如不服本判決，應於送達後20日內，向本院提出上訴狀並表明上
訴理由，如於本判決宣示後送達前提起上訴者，應於判決送達後
10日內補提上訴理由書（須附繕本）。
中    華    民    國    93    年    11    月    5    日
                             法 院 書  記 官   曾瓊玉
